臺灣臺南地方法院刑事判決　　　　　　　　　　　　九十一年度易字第一一五三號
　　公　訴　人　臺灣台南地方法院檢察署檢察官
　　被　　　告　乙○○
　　　　　　　　丙○○
右列被告等因詐欺案件，經檢察官提起公訴（九十年度偵字第一五一五號、九十一年
度偵字第六三八○號），本院判決如左：
    主  文
丙○○幫助意圖為自己不法之所有，以詐術使人將本人之物交付，處有期徒刑伍月，
如易科罰金，以參佰元折算壹日。
乙○○幫助意圖為自己不法之所有，以詐術使人將本人之物交付，處有期徒刑肆月，
如易科罰金，以參佰元折算壹日。
    事  實
一、丙○○、乙○○二人係夫妻關係，丙○○於民國八十九年四月十五日前某日，在
    報紙上得知唐守義刊登出價收購金融機構帳戶存摺之分類廣告，丙○○並將此訊
    息告知乙○○，詎渠二人均能預見一般人取得他人金融帳戶之行徑，常與財產犯
    罪之需要密切相關，且取得他人存摺之目的在於取得贓款及掩飾犯行不易遭人追
    查，又對於提供帳戶雖無引發他人萌生犯罪之確信，但仍以縱若有人持以犯罪亦
    不違反其二人幫助犯罪之本意，竟基於幫助由多名真實姓名年籍均不詳之成年人
    所共組之「刮刮樂」詐騙集團之犯意，乙○○同意將其台南縣官田鄉隆田郵局之
    第○二三七四二之八號帳戶存摺、提款卡，交由其夫丙○○以新台幣（以下同）
    三千元之代價，出售予唐守義（另案由檢察官偵辦）及另名不詳姓名之成年男子
    ，雙方並約定於同年月十五日十三時許在上述郵局交易，丙○○乃將乙○○所有
    該郵局帳戶存摺、提款卡及印章等物交付予唐守義等人，唐守義再將該等資料交
    由前揭詐騙集團成員運用，並佯以「光大科技國際有限公司」（以下簡稱光大公
    司）名義寄送俗稱「刮刮樂」之廣告宣傳單及中獎彩卷予甲○○等社會上不特定
    之民眾，使甲○○誤信已刮中鉅額獎金，且要求甲○○先行將中獎應預付之稅金
    ，匯入唐守義等人提供之上揭乙○○郵局帳戶及其他人頭帳戶內，該集團以此手
    法陸續向甲○○詐得二百八十六萬元。嗣經甲○○發覺有異始知受騙，並報警查
    辦。
二、案經被害人甲○○訴由台北縣警察局中和分局轉由台南縣警察局麻豆分局報請台
    灣台南地方法院檢察署檢察官偵查起訴。
    理  由
一、訊據被告丙○○、乙○○二人對右揭事實，於警局初訊、檢察官偵查中均供承不
    諱，惟於本院審理中翻異前詞，矢口否認前揭幫助犯行。被告丙○○辯稱：「是
    我先看到報紙、我不知道存摺簿，會被用作人頭，當時我是請他幫我辦信用卡，
    他說存摺簿係要作善事用」、「被告乙○○不知道我將她的戶頭拿去給人家使用
    ，我事後才告訴她」「是我去官田鄉隆田郵局」云云。被告乙○○辯稱：「我是
    事後才知道」云云。
二、經查：被害人甲○○於警訊中陳稱：「光大科技國際有限公司先寄宣傳單並附刮
    刮樂單，我打開後刮中了八十萬彩金獎及五百元二項獎項.... 匯入乙○○帳戶
    內.... 」等語。又證人唐守義於警訊已坦承：有於中華日報分類廣告，刊登以
    「現金收購郵局帳號」為內容之廣告及將購得之帳號轉賣給000000000
    0號的宋先生等語。足認唐守義確有收購他人之帳戶，賣與其他不詳姓名之人從
    事刮刮樂詐騙之行為。復查：被告丙○○於檢察官偵查中供稱：八十九年四月十
    五日，我有將乙○○的證件等資料交給一位男子，我在四月十五日之前二、三天
    看報紙與該男子聯絡，他說給我三千元，把帳戶借他使用，並幫我辦信用卡，當
    時說要借一個月」「乙○○知道」「他說要借帳戶出入一些款項，要我借他們一
    個月，並可順便辦信用卡，代價給我三千元」等語。被告乙○○於檢察官偵查中
    供稱：我同意我先生以三千元將我的帳戶借人，他說對方要借一個月」等語。二
    人之供詞互核相符，並無矛盾。另參酌被告二人係夫妻關係，感情並未交惡，應
    無故意陷害之理，渠等供詞當可採信，足證被告乙○○確實於事前即知悉被告丙○○將其帳戶借予他人之情事。又查：報紙上出價收購金融機構帳戶存摺，依一
    般人通常判斷之標準均能預見常與財產犯罪之需要密切相關，其目的在於取得贓
    款及掩飾犯行不易遭人追查。又如係為做善事，儘可使用自己之帳戶即可，焉有
    使用他人戶頭之理，足認被告丙○○辯稱：是他人要做善事，不知他人拿去犯罪
    云云，不足採信。此外復有光大公司寄發被害人甲○○之函件、光大公司廣告Ｄ
    Ｍ、郵政存簿儲金立帳申請書、郵政國內匯款執據、善化郵局八十九年六月九日
    、00000000－00一號函、交易明細等件可證。被告等犯行當可認定。
三、核被告丙○○、乙○○二人所為均係犯刑法第三百三十九條第一項詐欺罪之幫助
    犯。渠等以幫助他人犯罪之不確定故意，而參與實施詐欺罪犯罪構成要件以外之
    行為，為幫助犯，按正犯之刑減輕其刑。爰審酌被告二人犯罪之動機、目的、手
    段、犯罪所得及被告二人犯後矯言掩飾犯行，難認其犯後態度良好而無再犯之虞
    等一切情狀，分別量處如主文所示之刑，並均諭知易科罰金之折算標準，以資懲
    戒。
據上論斷，應依刑事訴訟法第二百九十九條第一項前段，刑法第三百三十九條第一項
、第三十條第二項、第四十一條第一項前段，罰金罰鍰提高標準條例第一條前段、第
二條，判決如主文。
中      華      民      國      九十一      年    九    月     三十     日
                              臺灣臺南地方法院刑事第五庭
                                      法  官  蔡直青
右正本證明與原本無異。
如不服本判決，應於判決送達後十日內向本院提出上訴狀( 應附繕本 )。
                                      書記官  沈建杉
中      華      民      國      九十一      年    十    月       一     日
附錄本案論罪科刑法條全文：
刑法第三百三十九條第一項
意圖為自己或第三人不法之所有，以詐術使人將本人或第三人之物交付者
，處五年以下有期徒刑、拘役或科或併科一千元以下罰金。
